【裁判字號】    97,交易,9
【裁判日期】    970423
【裁判案由】    過失傷害
【裁判全文】
臺灣臺北地方法院刑事判決               97年度交易字第9號
公  訴  人  臺灣臺北地方法院檢察署檢察官
被      告  甲○○
上列被告因過失傷害案件，經檢察官提起公訴（九十六年度偵字
第二二二一九號），本院判決如下：
    主  文
甲○○因過失傷害人，處有期徒刑參月，如易科罰金，以新臺幣
壹仟元折算壹日。
    事  實
一、甲○○於民國九十六年九月二十二日上午九時許，駕駛動力
    交通工具車牌號碼ＡＴＷ─九一○號重型機車，沿臺北市○○區○○路由南往北方向行駛，行近該路段與大埔街交岔路
    口東側東西向行人穿越道之際，原應注意車輛行經交岔路口
    、應減速慢行，作隨時停車之準備，且行近行人穿越道前，
    應減速慢行，遇有行人穿越時，無論有無交通指揮人員指揮
    或號誌指示，均應暫停讓行人先行通過，而當時天候雨、日
    間自然光線、視距良好，市區○○道路乾燥無缺陷，依其智
    識、能力又無不能注意之情事，詎甲○○竟未注意有行人穿
    越，應暫停讓行人先行通過，竟貿然快速通過該交岔路口東
    側東西向行人穿越道，適有行人乙○○沿該行人穿越道由東
    往西方向穿越馬路，甲○○見狀閃避不及，其所乘機車遂撞
    及乙○○，致乙○○倒地，受有右肩挫傷、右眼瞼裂傷、右
    下肢挫傷合併血腫、手肘及前臂擦傷之傷勢，嗣經乙○○報
    警處理，因而發覺上情。
二、案經乙○○訴由臺北市政府警察局中正第二分局報請臺灣臺
    北地方法院檢察署檢察官偵查起訴。
    理  由
壹、程序方面：
    按被告以外之人於審判外之言詞或書面陳述，除法律有規定
    者外，不得作為證據；又被告以外之人於審判外之陳述，雖
    不符合同法第一百五十九條之一至第一百五十九條之四之規
    定，但經當事人於審判程序同意作為證據，法院審酌該言詞
    陳述或書面陳述作成時之情況，認為適當者，亦得為證據；
    又當事人、代理人或辯護人於法院調查證據時，知有第一百
    五十九條第一項不得為證據之情形，而未於言詞辯論終結前
    聲明異議者，視為有前項之同意，刑事訴訟法第一百五十九
    條第一項及第一百五十九條之五分別定有明文。查本判決下
    列所引用之各項證據方法之證據能力，當事人於本院準備程
    序及審判期日中均未予爭執，且迄至言詞辯論終結前亦未再
    聲明異議，本院審酌該等言詞陳述及書面陳述作成時之情況
    ，並無不宜作為證據之情事，依刑事訴訟法第一百五十九條
    之五之規定，自得作為證據，合先敘明。
貳、實體方面：
一、證據之認定：
  (一)訊據被告甲○○固不否認於上揭時間駕駛車牌號碼ＡＴＷ─
    九一○號重型機車，沿臺北市○○區○○路由南往北方向行
    駛，行近該路段與大埔街交岔路口東側東西向行人穿越道之
    際，適告訴人沿該行人穿越道由東往西方向穿越馬路，被告
    見狀後閃避不及，其所乘機車遂撞及告訴人，致告訴人倒地
    ，受有右肩挫傷、右眼瞼裂傷、右下肢挫傷合併血腫、手肘
    及前臂擦傷之傷勢等情，惟矢口否認有何犯行，辯稱：當日
    因告訴人闖紅燈，其閃避不及始撞及告訴人，其無過失云云
    。
  (二)被告騎乘機車於上開時、地撞及行人告訴人乙○○，致告訴
    人倒地，告訴人送醫急救後，經醫師診斷受有右肩挫傷、右
    眼瞼裂傷、右下肢挫傷合併血腫、手肘及前臂擦傷等情，為
    被告所不爭執，亦據告訴人指訴綦詳，並經證人丙○○到庭
    證述屬實，復有臺北市○○○○○道路交通事故現場圖、道
    路交通事故調查報告表(一)、(二)、交通事故談話紀錄表、交通
    事故補充資料表、聯合醫院和平院區診斷證明書及現場照片
    附卷可稽（見偵查卷第十二至十八頁、本院卷第十二至十五
    頁），堪以認定被告騎車撞及告訴人，告訴人因而倒地受傷
    之事實明確。又案發當時天候雨、日間自然光線、視距良好
    ，市區○○道路乾燥無缺陷等情狀，亦有道路交通事故調查
    報告表在卷足憑，是當時客觀上亦無不能注意之情事。
  (三)至於車禍發生原因，據告訴人乙○○本院審理中具結證述：
    我從永和過來中華路，要從斑馬線穿越中華路，過馬路時有
    注意紅綠燈，看到我的方向是綠燈，就直接過馬路，沒有停
    等紅燈，我沒有發現被告的車，我從路邊開始走一下就被撞
    ，被告撞到我兩隻腳的膝蓋及小腿前面，左腳有縫針，右腳
    沒有縫，右手、右額頭都有受傷，後來被告將我牽起，說要
    搭摩托車送我去醫院，因為我不敢坐摩托車，證人丙○○就
    過來送我去醫院等語明確（本院卷第四五至四九頁參照）。
    告訴人當時行走至行人穿越道約四分之一至三分之一處遭被
    告撞及一節，核與證人丙○○所述相符，並與證人丙○○當
    庭於道路交通事故現場圖所繪之車禍發生地點接近，堪以採
    信。
  (四)被告雖辯稱：告訴人闖紅燈云云，惟此與告訴人所言相左，
    實難遽採。且據被告自承：我由中華路往北行駛還沒到路口
    時，我的燈號已經綠燈，我看到一位老太太跳下來，是一般
    的枕木人行道，我看到她停了一下我才繼續開；我要穿越行
    人穿越道時，我的行向是綠燈直走，走最旁邊的慢車道，我
    有看路邊的行人有無衝出，當時我有看到告訴人停在路邊，
    我沒有加速或減速就騎過去，後來告訴人走過來，我煞車來
    不及，我有看到告訴人在路旁停一下再走等語（偵查卷第二
    八頁、本院卷第五一、五二頁參照），是無論當時號誌如何
    ，被告既已看見告訴人穿越行人穿越道，仍未暫停讓告訴人
    先行，顯難卸責。再衡情告訴人當時已行走至行人穿越道四
    分之一至三分之一處，並非突然自路邊衝出，客觀上一般人
    均可明確注意有行人穿越；況由告訴人傷勢非輕、被告自承
    亦因撞擊而人車倒地等情觀察，當時碰撞力道甚強，益證被
    告機車並無減速。綜合上情，被告顯然疏未注意減速暫停讓
    行人穿越道上之行人先行。按汽車行近未設行車管制號誌之
    行人穿越道前，應減速慢行；汽車行經行人穿越道，遇有行
    人穿越時，無論有無交通指揮人員指揮或號誌指示，均應暫
    停讓行人先行通過，道路交通安全規則第一百零三條第一項
    、第二項定有明文。查本案被告騎乘機車行經行人穿越道，
    既有上開疏未注意減速慢行、亦未暫停讓行人先行等過失，
    其過失駕駛行為與告訴人上開受傷結果間，有相當因果關係
    ，亦堪認定。
  (五)綜上，本案事證明確，被告有疏未注意行近行人穿越道應減
    速慢行、行經行人穿越道亦未暫停讓行人先行通過之過失，
    致告訴人受傷之犯行，洵堪認定，應予依法論罪科刑。
二、論罪科刑之法律適用：
  (一)核被告所為，係犯刑法第二百八十四條第一項前段過失傷害
    罪。又查被告騎乘機車，行經行人穿越道不依規定讓行人告
    訴人優先通行，因而致告訴人受傷，依法既應負刑事責任，
    應依照道路交通管理處罰條例第八十六條規定，加重其刑。
  (二)爰審酌被告無何前科紀錄，有臺灣高等法院被告前案紀錄表
    一份附卷可參，素行良好，惟始終未能坦認全部犯行，已與
    告訴人就民事損害賠償達成和解，惟僅給付部分賠償金，被
    告過失程度，及告訴人所受之傷勢等一切情狀，量處如主文
    所示之刑，並諭知易科罰金之折算標準。
據上論斷，應依刑事訴訟法第二百八十四條之一、第二百九十九
條第一項前段，道路交通管理處罰條例第八十六條，刑法第十一
條前段、第二百八十四條第一項前段、第四十一條第一項前段，
刑法施行法第一條之一，判決如主文。
本案經檢察官汪南均到庭執行職務。
中    華    民    國    97    年    4     月    23    日
                  刑事第九庭    法  官  徐淑芬
上正本證明與原本無異。
如不服本判決，應於判決送達後十日內向本院提出上訴狀（應抄
附繕本）。告訴人乙○○如對於本判決不服者，應具備理由請求
檢察官上訴，其上訴期間之計算係以檢察官收受判決正本之日期
為準。
                                書記官  廖純瑜
中    華    民    國    97    年    4     月    23    日
附錄本案論罪科刑法條全文：
中華民國刑法第二百八十四條
因過失傷害人者，處六月以下有期徒刑、拘役或五百元以下罰金
，致重傷者，處一年以下有期徒刑、拘役或五百元以下罰金。
從事業務之人，因業務上之過失傷害人者，處一年以下有期徒刑
、拘役或一千元以下罰金，致重傷者，處三年以下有期徒刑、拘
役或二千元以下罰金。


司法院資訊處製作；財團法人民間司法改革基金會備份。
